臺灣板橋地方法院刑事判決　　　　　　 100年度訴字第2846號
公　訴　人　臺灣板橋地方法院檢察署檢察官
被　　　告　林章玲
上列被告因毒品危害防制條例案件，經檢察官提起公訴（100 年
度毒偵字第3361號），被告於準備程序中就被訴之事實為有罪之
陳述，經告知簡式審判程序之旨，並聽取當事人之意見後，經合
議庭裁定由受命法官改依簡式審判程序審理，並判決如下：
    主  文
林章玲施用第一級毒品，累犯，處有期徒刑捌月。
    事  實
一、林章玲前因施用毒品，經本院以裁定送觀察、勒戒後，認有
    繼續施用之傾向，經本院以91年度毒聲字第2754號裁定送強
    制戒治，於民國91年9 月20日停止戒治出所，所餘戒治期間
    付保護管束，惟於保護管束期間，因未依規定報到而違反保
    護管束應遵守事項且其情節重大，本院以92年度毒聲字第70
    7 號裁定撤銷停止戒治，令入戒治處所施以強制戒治，因未
    經臺灣板橋地方法院檢察署檢察官指揮執行已逾3 年，本院
    以96年度毒聲字第917 號裁定駁回同署檢察官之聲請許可執
    行，並經臺灣高等法院以96年度毒抗字第165 號裁定駁回檢
    察官之抗告確定，由同署檢察官以96年度戒毒偵字第368 號
    為不起訴處分確定，又於強制戒治執行完畢5 年內之96年4
    月26日前數日再因施用毒品，經本院以96年度訴字第3475號
    判處有期徒刑7 月確定，並於98年4 月2 日縮刑期滿執行完
    畢（於本件構成累犯）。又因施用毒品，經本院以97年度訴
    字第4986號判處有期徒刑7 月，經臺灣高等法院、最高法院
    分別駁回上訴確定，於100 年3 月31日執行完畢。另因收受
    贓物，本院以91年度易字第1874號判處有期徒刑6 月確定，
    於96年5 月1 日易科罰金執行完畢（於本件構成累犯）。
二、猶不知悔改，於上開強制戒治執行完畢釋放5 年內，再因施
    用毒品案件先後經法院判決有罪確定，另基於施用第一級毒
    品海洛因之犯意，於99年9 月1 日上午某時，在臺北市馬偕
    醫院1 樓廁所內，將海洛因置入注射針筒加水稀釋以靜脈注
    射之方式，施用第一級毒品海洛因1 次。嗣於同日下午4 時
    30分許，在臺北市中山區○○○路○ 段與民生西路口前，為
    警發現為通緝犯而查獲，經採尿液送驗後，呈鴉片類陽性反
    應。
三、案經臺北市政府警察局士林分局報請臺灣板橋地方法院檢察
    署檢察官偵查起訴，本件前經本院以99年度訴字第3165號認
    不符起訴程序要件，而為公訴不受理判確定，嗣檢察官聲請
    觀察勒戒，本院以100 年度毒聲字第471 號裁定駁回，經臺
    灣高等法院以100 年度毒抗字第200 號駁回抗告確定，由檢
    察官再行起訴。
    理  由
一、本件被告所犯為死刑、無期徒刑、最輕本刑為3 年以上有期
    徒刑以外之罪，其於本院準備程序中就前揭被訴事實為有罪
    之陳述，經本院告知簡式審判程序之旨，並聽取當事人意見
    後，經合議庭裁定由受命法官獨任進行簡式審判程序，合先
    敘明。
二、前揭事實，業據被告於本院準備程序時坦承不諱，且被告為
    警採尿送驗結果，呈鴉片類陽性反應，此有臺灣尖端先進生
    技醫藥股份有限公司濫用藥物檢驗報告、偵辦毒品案件尿液
    檢體委驗單各1 份在卷可稽，足認被告上開任意性自白與事
    實相符，堪予採信。
三、按刑事訴訟法第302 條第1 款規定，案件曾經判決確定者，
    應為免訴之判決，係以同一案件，經法院為實體之確定判決
    ，該被告應否受刑事制裁，即因前次判決而確定，不能更為
    其他有罪或無罪之實體上裁判而言，且所謂確定判決，係指
    實體判決，已發生實體確定力者而言，如僅從程序上所為之
    裁判，既與案件之內容無關，為形式判決，僅能發生形式確
    定力，並不受一事不再理原則之拘束，於此檢察官仍可再行
    起訴（最高法院22年上字第2514號、32年上字第2578號判例
    參照）。查被告於99年9 月1 日上午某時所犯上開施用第一
    級毒品海洛因犯行，經臺灣板橋地方法院檢察署檢察官以99
    年度毒偵字第7681號起訴後，雖經本院以99年度易字第3165
    號為公訴不受理判決確定，惟該不受理判決既不發生實質確
    定力，僅為形式判決，則檢察官就上開犯行再行起訴，揆諸
    前開說明，自屬適法。又所謂「觀察、勒戒執行完畢」，經
    觀察、勒戒後，無繼續施用毒品傾向，經檢察官為不起訴處
    分者，固不待言；經強制戒治執行完畢釋放者，亦應屬之。
    至曾經觀察、勒戒後有繼續施用毒品傾向，經施以強制戒治
    ，於強制戒治期間，因無繼續施用毒品傾向，經法院依修正
    前毒品危害防制條例之規定，裁定停止強制戒治後，因有依
    修正前毒品危害防制條例應撤銷停止強制戒治之事由，經法
    院撤銷停止強制戒治之裁定，嗣因應受繼續戒治者經通緝而
    逾3 年無法繼續強制戒治，經檢察官為不起訴處分時，雖該
    繼續強制戒治處分，實際並未全部執行完畢，惟參照最高法
    院100 年度第1 次刑事庭會議之意旨（即被告未完成戒癮治
    療，經撤銷緩起訴處分後，應依法對被告起訴，與本件被告
    繼續強制戒治處遇未實際完成相類），因該施用毒品之被告
    ，已曾受觀察、勒戒及受部分強制戒治之執行，即應認該施
    用毒品之被告，已接受等同現行毒品危害防制條例第20條之
    「觀察、勒戒」處遇，其若於受觀察勒戒處遇後，5 年內再
    犯，經判刑確定，再於逾觀察勒戒處遇5 年後3 犯或以上，
    因其再犯率甚高，原實施觀察、勒戒或強制戒治，已無法收
    其實效，自應依該條例第10條之規定，予以追訴處罰，而無
    再予實施觀察、勒戒之必要（臺灣高等法院100 年度毒抗字
    第200 號裁定參照），且被告前因施用毒品，經本院以裁定
    送觀察、勒戒後，認有繼續施用之傾向，經本院以91年度毒
    聲字第2754號裁定送強制戒治，於91年9 月20日停止戒治出
    所，被告既經強制戒治後停止處分出所，顯已達成強制戒治
    之目的，已符合毒品危害防制條例第23條第2 項強制戒治執
    行完畢釋放之要件，至被告嗣後因未依規定報到而違反保護
    管束應遵守事項且情節重大，經本院裁定撤銷停止戒治，檢
    察官聲請就所餘部分強制戒治許可執行，法院裁定駁回執行
    後續戒治之聲請等各節，均不影響被告於91年9 月20日停止
    戒治出所之認定，嗣其於強制戒治出所後5 年內之96年4 月
    26日前數日再犯施用毒品案件經法院判刑確定，應認被告與
    毒品危害防制條例第20條第3 項所定「5 年後再犯」之立法
    意旨不符，自仍應予追訴、處罰。是本件事證明確，被告犯
    行洵堪認定。
四、查海洛因為毒品危害防制條例列管之第一級毒品。核被告所
    為，係犯毒品危害防制條例第10條第1 項之施用第一級毒品
    罪。被告施用海洛因前持有海洛因之低度行為，應為施用之
    高度行為所吸收，不另論罪。再被告有如事實欄所示之科刑
    及執行情形，有臺灣高等法院被告前案紀錄表在卷可按，其
    受有期徒刑執行完畢後，5 年內故意再犯本件有期徒刑以上
    之罪，為累犯，應依刑法第47條第1 項規定，依法加重其刑
    。爰審酌被告前已因施用毒品，經法院裁定觀察勒戒、強制
    戒治及判刑，猶不能斷絕毒癮而一再施用，顯見其自制力薄
    弱，惟施用毒品僅屬自殘行為，對於他人之法益尚無直接之
    侵害，並考量其素行、生活狀況、智識程度，犯後坦承犯行
    之犯後態度等一切情狀，量處如主文所示之刑，以資懲儆。
據上論斷，應依刑事訴訟法第273 條之1 第1 項、第299 條第1
項前段，毒品危害防制條例第10條第1 項，刑法第11條、第47條
第1 項，判決如主文。
本案經檢察官吳育增到庭執行職務。
中    華    民    國    100    年    12    月   30    日
                  刑事第四庭   法  官  張瓊華
以上判決正本證明與原本無異。
如不服本判決應於收受本判決後10日內向本院提出上訴書狀，並
應敘述具體理由，如未敘述上訴理由者，應於上訴期間屆滿後20
日內補提理由書狀於本院（均須按他造當事人之人數附繕本）「
切勿逕送上級法院」。
                               書記官  謝雪紅
中    華    民    國   100    年    12    月    30    日
附錄本案論罪法條：
毒品危害防制條例第10條第1 項：
施用第一級毒品者，處6 月以上5 年以下有期徒刑。